臺灣宜蘭地方法院民事判決　　　　　　　　93年度訴字第56號
　　原　　　告
　　即反訴被告　宜寬有限公司
　　法定代理人　丙○○
　　訴訟代理人　陳倉富律師
　　被　　　告
　　即反訴原告　葡豐營造有限公司
　　法定代理人　甲○○
　　訴訟代理人　己○○
　　　　　　　　戊○○
當事人間請求給付貨款事件，本院於民國94年1 月12日言詞辯論
終結，判決如下：
    主      文
原告之訴及假執行之聲請均駁回。
訴訟費用由原告負擔。
反訴被告應給付反訴原告新臺幣陸拾壹萬零肆佰柒拾捌元，及自
民國九十三年七月三日起至清償日止，按年息百分之五計算之利
息。
反訴原告其餘之訴駁回。
反訴訴訟費用由反訴被告負擔百分之四十三，餘由反訴原告負擔
。
本判決第三項於反訴原告以新臺幣貳拾萬肆仟元為反訴被告供擔
保後，得假執行。但反訴被告如以新臺幣陸拾壹萬零肆佰柒拾捌
元為反訴原告預供擔保，得免為假執行。
反訴原告其餘假執行之聲請駁回。
    事實及理由
壹、本件被告即反訴原告「進興營造有限公司」於93年7 月28日
    辦理公司名稱變更為「葡豐營造有限公司」，法定代理人並
    由張贊梁變更為陳天進，有經濟部93年7 月28日經授中字第
    09332483830 號函暨公司變更登記表附卷可稽，陳天進並於
    94年1 月12日聲明承受訴訟，合先敘明。
貳、本訴部分
一、原告主張：被告因承攬訴外人東北角海岸國家風景區管理處
    （下稱東北角管理處）之「大里停車場2 期擴建景觀工程（
    下稱大里停車場工程）」，於92年5 月14日向原告購買紫砂
    岩等石材1 批，並給付訂金新台幣（下同）200,000 元。嗣
    原告於92年6 月16、17、18、26日分別交付被告如附件所示
    價值1,009,070 元之石材，被告卻未依約給付尾款，為此依
    買賣關係請求被告給付剩餘貨款等語。並聲明：（一）被告
    應給付原告809,070 元，及自起訴狀繕本送達對造翌日起至
    清償日止，按年息5 ﹪計算之利息；（二）願供擔保請准宣
    告假執行。
二、被告則以：原告送至工地現場之石材，其中如附件所示第1
    、2 、4 項之砂岩與簽約前提供送驗之樣品，色澤明顯不符
    有瑕疵，東北角管理處及監造建築師均拒絕被告使用。其僅
    簽收第1 次送抵現場之石材，當時就有表示可能會退貨，至
    於後來再送來之砂岩均拒絕受領，原告尚不得請求該部分砂
    岩之貨款。被告曾發函催告原告應儘速更換交付與樣品相符
    之砂岩，卻未獲置理，嗣其已另向他人購買砂岩施作。由於
    原告交付之砂岩有瑕疵，並構成給付遲延，造成被告承攬之
    大里停車場工程延宕無法如期完工，遭東北角管理處科處逾
    期完工之罰鍰，並須雇工搬離留置現場之砂岩，受有金錢損
    害，且原告遲延給付，依兩造契約亦應支付違約金，前述債
    權均得與其應付之貨款相抵銷，抵銷後被告已無積欠貨款等
    語，資為抗辯。並聲明：原告之訴及假執行之聲請均駁回。
三、兩造不爭執之事實：
（一）被告因承攬東北角管理處之大里停車場工程，而於92年5
      月14日與原告簽立合約書購買砂岩等石材1 批，並給付訂
      金200,000元。
（二）簽訂右揭合約書時，原告曾提供砂岩樣品予被告，送交東
      北角管理處及監造建築師確認、同意使用該石材及色澤。
（三）原告於92年6 月16、17、18、26日間陸續將如附件所示（
      價值合計1,009,070 元）之石材運送至大里停車場工程現
      場，被告並簽收92年6 月16日送達之石材1 批（砂岩部分
      為1,360 塊）。嗣兩造因如附件所示第1 、2 、4 項（價
      值683,450 元）之砂岩與原告前所提供之樣品色澤不符發
      生爭議；其餘各項石材（價值 325,620元）被告已確認並
      受領完畢。
（四）東北角管理處及監造建築師因認原告運送至工地現場之砂
      岩與樣品不符，拒絕被告用以施作承攬之大里停車場工程
      。
（五）被告於92年7 月16、28日先後寄發存證信函，催告原告應
      儘速更換交付與送驗樣品相符之石材。
（六）原告收受後未另行交付與樣品色澤一致之砂岩予被告，但
      寄發存證信通知被告若主張交付之紫砂岩有瑕疵者，應於
      文到15日表明是否解除契約，同年9月27再次寄發存證信
      函催告上情。
（七）被告於92年9 月2 日重新提出灰色砂岩樣品供東北角管理
      處、監造工程師審核，該處於同年月12日函覆同意其使用
      ，被告因而另向他人購買砂岩，同年10月17日石材進場，
      嗣於93年1 月2 日竣工。
（八）被告承攬大里停車場工程，因逾期完工147 天遭東北角管
      理處依合約規定追繳656,598 元之逾期罰款，並已從被告
      應領之工程款中予以扣抵。
四、得心證之理由：
    本件兩造爭執之處，乃在於：被告是否已受領系爭砂岩之全
    部？就已受領之砂岩，被告主張依民法第360 條及同法第22
    7 條等規定行使損害賠償請求權，是否有理由？就未受領之
    砂岩，被告主張原告未依債之本旨為給付而拒絕付款，並請
    求給付遲延之損害賠償，是否有理由？系爭合約書所約定之
    違約金性質為何？若被告有前述損害賠償及違約金請求權存
    在，其得主張抵銷的損害賠償、違約金數額各為何（含違約
    金應否酌減）？抵銷後原告是否尚有貨款債權未受償？茲審
    酌如下：
（一）被告是否已受領系爭砂岩之全部？
   1、原告主張於前開時、地分4 次將如附件所示之石材運送至
      被告承攬之大里停車場工地現場，全部業經被告受領完畢
      。然為被告所否認，並以：僅簽收92年6 月16日第1 次送
      來的貨，當時已向原告表示該砂岩與樣品不符，顏色差距
      太多，可能會退貨，事後監造建築師和東北角管理處都拒
      絕被告使用，所以後來3 次送來的都拒絕簽收，堆置在現
      場等語置辯。則原告對於前開有利於己之事實，自應負舉
      證之責。
   2、查原告無非係以：系爭砂岩經兩造於93年4 月19日至現場
      清點、確認係堆置在大里停車場，雖然被告未於92年6 月
      17、18、26日之銷貨憑單上簽名，但同時送去之鞍山岩及
      紅色花崗岩業經被告受領使用，自應認其已承認受領全部
      之石材為其論據。然查：
    (1)本件被告因承攬東北角管理處之大里停車場工程，而向原
      告購買石材，前開工程招標文件已表明需使用「灰色砂岩
      石塊」、「鞍山岩」及「紅色花崗岩」等石材，被告並於
      92年5 月10日提供前開3 種石材之圖例、用途暨數量予原
      告，經其報價後兩造始於同年5 月14日簽訂合約書，並約
      定原告應提供石材樣品送驗。同年5 月21日工程監造建築
      師丁○○至工地現場審核樣品、拍照存證，確認符合設計
      需求後始同意被告使用。審核時原告公司之法定代理人丙
      ○○亦在場，事後向被告表示東北角管理處所挑選確認之
      砂岩並非「灰色砂岩」而係「紫色砂岩」，被告方於同年
      5 月26日另繕打項目為「紫色砂岩」、「鞍山岩」及「越
      南紅花崗」之訂購單予原告等事實，有被告提出之請購石
      材圖例、合約書（含附件）、訂購單及東北角管理處93年
      6 月21日觀東工字第0930002603號函暨招標文件單價分析
      表、施工圖說、被告公司送驗通知函、該處通知監造建築
      師審查函、監造建築師審核通過確認函（含樣品照片）、
      該處通知同意使用函等件在卷可按。且被告之法定代理人
      丙○○亦到庭陳稱：「92年5 月10日被告打電話給我要我
      作石材報價，然後就交給我1 張反訴答辯2 狀證物1 的圖
      例給我，當時記載是灰色砂岩，然後我就做了答辯2 狀證
      2 的附件給被告，92年5 月14日的合約書所指的附件就是
      證物2 的附件，…我就拿了其他的石材給被告公司，由被
      告公司的工地主任將該石材送去管理處（應為工地現場之
      誤），我也有陪同去，管理處挑選的石材是紫色砂岩，回
      到被告公司因為時間緊迫就在該公司重打訂購單，…是我
      告訴被告挑選的石材是紫色砂岩」等語在卷（詳本件93年
      9 月1 日言詞辯論筆錄）。可見本件被告係因信任專業之
      石材商即原告公司法定代理人對於砂岩「色澤」之說明，
      而同意做文字之修正，然無論究使用「灰色（合約書部分
      ）」或「紫色（請購單部分）」等文字，兩造當事人均認
      知系爭買賣契約成立時，彼此就砂岩部分達成合意之標的
      ，係「色澤與92年5 月21日送驗樣品同種」之砂岩，洵堪
      認定。
    (2)然原告於92年6 月16、17、18、26日將如附件所示之石材
      運送至大里停車場工程現場，其中砂岩部分之色澤與前述
      而送驗之樣品則呈灰色，應屬「灰色砂岩」等事實，業經
      證人即大里停車場工程監造建築師丁○○證稱：「本件工
      程砂岩的部分是要使用灰色的砂岩，圖面標單和合約都載
      明是要使用灰色砂岩，在業界砂岩有4 種顏色灰、紅、黃
      、紫等色各不相同，被告公司得標之後，我本於監造的義
      務有要求他要提供本項工程所要使用各項石材的樣品做確
      認，因為石材是天然的物品，沒有經過確認可能差異很大
      ，當時被告提供的樣品就如（反訴狀）證物1（之1照片）
      的砂岩樣品所示，因為系爭工程是2 期擴建，所以必須與
      1 期的色澤相符，所以對於色澤的要求比較嚴格，必須事
      先送審，並將結果函報東北角管理處，反訴狀證1 之2 所
      示的砂岩是原告第1 批送交現場尚未拆封的砂岩，顏色明
      顯偏咖啡色，是屬於紫色砂岩，我發現之後就拒絕被告公
      司使用，因為色澤差異太大」、「石材是天然的成份，同
      一個礦區開採雖然會有色澤深淺的差異，但是大體來講指
      定使用灰色砂岩，雖然可以接受有少部分色澤有差異，但
      是施作後大體來講還是要呈現灰色砂岩的色澤。第1 次送
      交現場的砂岩色澤平均，幾乎呈接近紫砂岩的咖啡色」等
      語，及證人即東北角管理處系爭工程承辦人員乙○○證稱
      ：「當初招標的時候就有要求承包的廠商必須事先提供石
      材的樣品，工程是使用灰色砂岩，是否符合招標的要件是
      交由監造建築師負責確認，確認的過程是由承包廠商在現
      場提供樣品，會同建築師確認後，再由建築師發函東北角
      管理處完成確認，並將樣品送交東北角管理處留存保管…
      。後來工程有發生爭議，現場的砂岩色澤不合，當初明確
      要求是灰色砂岩，但現場不是…，所以我們拒絕使用」等
      語在卷（均詳本件93年6 月4 日言詞辯論筆錄），並有原
      告提出之貨品照片3 幀（詳起訴狀證物3 ）、被告提出之
      樣品及貨品照片各1 幀（詳反訴狀證物1 之1 、1 之2 ）
      及東北角管理處函送之審查樣品照片1 幀在卷可供比對，
      經以肉眼觀察，可察覺2 者色澤明顯有所差異。
    (3)原告亦不否認系爭貨物除92年6 月16日第1 次送至現場之
      貨物，曾經被告於銷貨憑單簽收，其後3 次即同月17、18
      、26日則無相同之簽收記錄。而依一般商業交易習慣，出
      賣人於交付買賣標的物時，如非約定送貨時買受人應同時
      支付價金，為了內部控管及避免日後請款發生爭議等目的
      ，多會要求買受人應於相關單據上簽名以示受領，是依前
      述各情，足認被告辯稱因一開始送貨就發現色澤有異，所
      只有簽收第1 次送來的砂岩，並已表示可能會退貨，之後
      再送到的砂岩都拒絕受領，而未予簽收等語，應堪採信。
      從而，原告雖然於同年月17、18、26日繼續將石材運送至
      大里停車場工程現場「卸放」，然被告既以拒絕簽收之行
      為表明不予受領，自不能以事後原告仍將砂岩放置在工地
      現場之情狀，作為被告業已受領之證明。又被告事後雖取
      用同時送去之鞍山岩及紅色花崗岩等石材，然原告所為之
      給付（買賣標的）既屬可分，前開取用行為亦僅能證明被
      告事後已承認願受領其中之鞍山岩及紅色花崗岩等石材，
      尚不能以其沒有為保留之簽收而取用其他石材，即證明其
      亦已同意受領系爭砂岩，故原告前開主張，尚不足為採。
    (4)原告另以：被告遲至92年7 月16日始寄發存證信函告知所
      1 、2 項規定，應視為被告承認其所受領之物云云。然查
      ，民法第356 條第1 、2 項雖規定：「買受人應按物之性
      質，依通常程序從速檢查其所受領之物。如發見有應由出
      賣人負擔保責任之瑕疵時，應即通知出賣人。買受人怠於
      為前項之通知者，除依通常之檢查不能發見之瑕疵外，視
      為承認其所受領之物。」惟此乃規範買受人「業已受領」
      標的物而怠於檢查及通知時，除該條文第2 項所定例外之
      情形，應視為承認其所受領之物，不得再為瑕疵之主張。
      是原告自應先舉證證明「被告業已受領同年6 月17、18、
      26 日送至工地現場卸放之砂岩」乙節為真實，始有適用
      前開條文之餘地，故其此部分之主張亦不可採。
    (5)綜上，本件原告所提出之證據並不足以證明被告業已受領
      系爭砂岩之全部，自應認被告抗辯其僅受領92年6 月16日
      第1 次送來的砂岩1,360 塊，其後3 次送至現場卸放之砂
      岩3,287 塊（4,372＋255＋20－1,360＝3,287）均拒絕受
      領而未予簽收等節屬實。
（二）就已受領之砂岩部分，被告主張依民法第360 條及同法第
      227 條等規定行使損害賠償請求權，是否有理由？
   1、查本件被告因承攬訴外人東北角管理處之大里停車場工程
      ，該工程招標文件之施工圖說及單價分析表明確表示需使
      用「灰色砂岩石塊」、「鞍山岩」及「紅色花崗岩」等3
      種石材，被告因而於92年5 月10日提供石材圖例予原告請
      其報價，嗣兩造於同年月14日簽訂合約書，約定被告向原
      告購買前開3 種石材1 批，並要求原告提供該項石材樣品
      各1 件，送請東北角管理處確認無訛，故兩造均認知系爭
      買賣合約中砂岩部分之買賣標的，係「色澤與92年5 月21
      日送驗樣品同種者」，已如前述。則前開砂岩之色澤自為
      本件契約債之本旨之一，同時亦為契約預定效用之一部分
      。依民法第354 條第1 項規定，出賣人即原告自負有擔保
      其物，依第373 條危險移轉於買受人時，無滅失或減少其
      價值之瑕疵，及滅失或減少通常效用或契約預定效用之瑕
      疵。然原告嗣後運送至工地現場之系爭砂岩，其色澤與送
      驗樣品顯有差異（前者呈咖啡色，屬於紫色砂岩，而送驗
      之樣品則呈灰色，為灰色砂岩），種類不同，東北角管理
      處及監造建築師認為與樣品不符，拒絕被告用以施作承攬
      之大里停車場工程等事實，亦經證人丁○○、乙○○證述
      如前，自應認原告交付之系爭砂岩無法達到契約預定之效
      用，而構成瑕疵。
   2、按買賣之物，缺少出賣人所保證之品質者，買受人得不解
      除契約或請求減少價金，而請求不履行之損害賠償；出賣
      人故意不告知物之瑕疵者亦同，民法第360 條定有明文。
      前開規定係就約定物之瑕疵擔保責任所為之特別規定，須
      出賣人就買賣標的物曾與買受人約定，保證有某種品質，
      而其物又欠缺其所保證品質，或出買人故意不告知物之瑕
      疵時，買受人始得依該條規定向出賣人請求不履行之損害
      賠償。查系爭砂岩雖有前述之瑕疵存在，然核其情形與買
      賣標的物之品質無涉，且被告亦未提出具體證據證明兩造
      間就系爭砂岩有保證品質之特約存在，或原告有故意不告
      知其瑕疵之情形，則其主張依前開規定請求不履行之損害
      賠償，尚屬無據。
   3、惟按，物之瑕疵擔保責任與不完全給付，其法律性質、構
      成要件及規範功能各有不同，原則上得為併存。故出賣人
      就其交付之買賣標的物有應負擔保責任之瑕疵，而其瑕疵
      係於契約成立後始發生，且應可歸責於出賣人之事由所致
      者，或種類之債在特定時，即存有瑕疵者，出賣人除負物
      之瑕疵擔保責任外，同時構成不完全給付之債務不履行責
      任（最高法院77年度第7 次民事庭會議決議參照）。因此
      買賣標的物具有瑕疵，致買受人之人身或財產法益遭受損
      害者，雖出賣人未保證其品質或未惡意不告知其瑕疵，買
      受人應仍得以不完全給付為理由，依民法第227 規定請求
      損害賠償。從而，被告主張其受有損害（損害數額詳後述
      ），得依前開規定請求損害賠償，則為有理由。
（三）就未受領之砂岩，被告主張原告未依債之本旨為給付而拒
      絕付款，並得請求給付遲延之損害賠償，是否有理由？
   1、按物之出賣人，負交付其物於買受人，並使其取得該物所
      有權之義務，為民法第348 條所明定。債務人非依債務本
      旨實行提出給付者，不生提出之效力，亦為民法第235 條
      第1 項所明定。是物之交付義務人所提出交付之物與契約
      訂定之內容不符者，不得謂為依債務本旨之提出，自不生
      提出之效力，債權人得拒絕受領（最高法院31年上字第24
      81號判例意旨參照）。又債務人遲延者，債權人得請求其
      賠償因遲延而生之損害。遲延後之給付，於債權人無利益
      者，債權人得拒絕其給付，並得請求賠償因不履行而生之
      損害，民法第231 條第1 項、第232 條另定有明文。是債
      務人遲延給付，並不能免除其履行債務之義務，亦不影響
      債權人請求履行債務之權利。如遲延後之給付，於債權人
      有利益，債權人僅得請求債務人履行債務及賠償因遲延而
      生之損害。若遲延後之給付，於債權人無利益，債權人得
      拒絕債務人之給付，而請求賠償因不履行而生之損害（最
      高法院85年度台上字第926 號裁判意旨參照）。
   2、查本件依兩造訂立之買賣契約，原告負有於92年6 月20日
      前交付砂岩予被告之義務，然其雖於92年6 月17、18、26
      日將如附件所示之石材運送至大里停車場工程現場，但其
      中砂岩3,287 塊之色澤與前述送驗樣品明顯不同，構成瑕
      疵，故被告拒絕受領而未予簽收等事實，業經本院審認如
      前。兩造均不爭執原告迄未另行交付與送驗樣品相符之砂
      岩予被告，則被告主張原告已構成給付遲延，即屬可採。
      又依兩造合約書第2 條之約定，原告乃負有先為給付之義
      務，其迄未依約另行提出給付，且被告嗣後已另向他人購
      買砂岩完成工程，該部分之給付對其亦顯無實益，則被告
      辯稱其得拒絕付款，並得請求給付遲延之損害賠償，亦為
      有理由。
（四）系爭合約書所約定之違約金性質為何？
   1、按違約金，依其性質可分為懲罰性之違約金與賠償額預定
      性之違約金2 種，當事人間約定之違約金究屬何者，應依
      當事人之意思定之。如無從依當事人之意思認定違約金之
      種類，始依民法第250 條第2 項規定，視為因不履行而生
      損害之賠償總額（最高法院92年度台上字第713 號裁判意
      旨參照）。又違約金如屬懲罰性質者，債務人不履行債務
      時，債權人除得請求債務人給付此違約金外，尚得請求履
      行或不履行之損害賠償；而損害賠償，除法律另有規定或
      契約另有訂定外，應填補債權人所受損害及所失利益，並
      為民法第216 條第1 項所明定。
   2、查本件兩造於合約書第3 條約定：「交貨日期：6 月20日
      前交貨完畢（因天災或人力不可抗拒等情事而遲延另議）
      。6 月25日以後每逾期1 日罰款4,000 元整」，係就被上
      訴人之遲延給付而為違約金之約定，其契約條款使用「罰
      款」之文字，顯著重於懲罰之性質，且係按日給付違約金
      而非預定一定之總額為給付，核其性質為懲罰債務人不於
      一定時期給付時之約定甚明，故應屬懲罰性之違約金，洵
      堪認定。是原告主張前開約定係損害賠償總額預定性之違
      約金云云，尚不足採。
（五）被告得主張抵銷的損害賠償、違約金數額各為何（含違約
      金應否酌減）？抵銷後原告是否尚有貨款債權未受償？
   1、按2 人互負債務，而其給付種類相同，並均屆清償期者，
      各得以其債務，與他方之債務，互為抵銷。民法第334 條
      第1 項定有明文。查本件被告業已受領如附件所示之越南
      紅花崗、鞍山岩（合計325,620 元）及砂岩1,360 塊（規
      格20×20×40，單價150 元，合計204,000 元），及其已
      給付訂金200,000元 等事實，為兩造所不爭執，並有原告
      所提出之銷貨憑單可按，則原告自得依買賣契約之法律關
      係，請求被告給付貨款329,620 元（325,620 ＋204,000
      －200,000 ＝329,620 ）。惟被告對於原告亦有損害賠償
      及違約金請求權存在，同屬金錢債權，自得主張與其應付
      之貨款相互抵銷。
   2、茲就被告主張之賠償費用及違約金數額是否有理由，分述
      為下：
    (1)業主逾期罰款：被告主張因原告提出之砂岩色澤與樣品不
      符，經東北角管理處及監造建築師拒絕被告用以施作承攬
      之大里停車場工程，然原告迭經被告於92年7 月16、28日
      先後寄發存證信函，催告原告應儘速更換交付與送驗樣品
      相符之石材，均無效果，造成被告須重新提出灰色砂岩樣
      品供東北角管理處、監造工程師審核，另向他人購買砂岩
      施作，至93年1 月2 日始行竣工，而逾期完工147 天遭東
      北角管理處依合約規定追繳656,598 元之逾期罰款，並已
      從被告應領之工程款中予以扣抵，受有金錢損害之事實，
      業經證人丁○○、乙○○證述明確，並有被告提出之存證
      信函、工程結算驗收證明書，及東北角管理處93年7 月23
      日觀東工字第0930003513號函暨建築師事務所函、工程合
      約節本等件在卷可按，該損害與原告之給付存有瑕疵及遲
      延給付間自有相當之因果關係，被告得請求原告如數賠償
      。
    (2)搬運費用：被告主張其因原告將系爭砂岩放置於工地現場
      ，拒不領回，因而僱工將之搬離，而支出搬運費用126,10
      5 元，固據其提出統一發票4 件為證。然查，被告前於92
      年10月1 日寄發存證信函予原告，主張原告給付遲延而應
      給付違約金，所以就原告堆置於現場之砂岩行使留置權，
      亦有其提出之存證信函在卷可按，則前開搬運費用，自難
      認係因前述不完全給付及給付遲延所造成之損害，而無因
      果關係。至被告另主張該費用亦屬保管留置物所支出之必
      要費用，依民法第934 條規定，仍得向原告為請求，然為
      原告所否認，且被告亦未舉證證明系爭砂岩確因保管之目
      的而有前述搬離之必要，故被告此部分之主張，尚不可採
      。
    (3)違約金：按當事人約定契約不履行之違約金過高者，法院
      固得依民法第252 條以職權減至相當之數額，惟是否相當
      仍須依一般客觀事實、社會經濟狀況及當事人所受損害情
      形，以為酌定標準，而債務已為一部履行者，亦得比照債
      權人所受利益減少其數額（最高法院49年台上字第807 號
      判例意旨參照）。查兩造於合約書第3 條約定：「交貨日
      期：6 月20日前交貨完畢（因天災或人力不可抗拒等情事
      而遲延另議）。6 月25日以後每逾期1 日罰款4,000 元整
      」，係就全部之買賣標的物所為之約定甚明。而本件買賣
      標的物於92年5 月14日簽訂之合約書約定總價為1,030,50
      5 元，同年月28日簽訂之訂購單則為1,316,970 元，兩造
      清點結果送至工地現場之石材數量則價值1,009,070 元，
      其中原告已提出價值529,620 元（含砂岩1,360 塊）並經
      被告予以受領，而有一部履行之情事，暨審酌被告施作前
      開停車場工程結算總價為4,446,656 元，因原告遲延給付
      致被告逾期147天完工，遭業主扣抵656,598元罰款並影響
      商譽等情狀，認本件約定「每日4,000 元」之違約金確有
      過高，應予酌減為「每日1,500 元」為適當。又被告請求
      給付遲延應支付違約金之期間，係92年6 月25日翌日即同
      年月26日起至同年12月31日前開工程竣工前止計189 天，
      核屬有據。故被告此部分得請求之違約金應為283,500 元
      （189天×1,500元＝283,500元）。
   3、從而，本件原告得請求被告給付之貨款為329,620 元，然
      被告對於原告亦有940,098 元（656,598 元＋283,500 元
      ＝940,098 元）之損害賠償及違約金債權存在，經相互抵
      銷後原告尚應給付被告610,478 元（940,098 元－329,62
      0 元＝610,478 元），故已無貨款債權存在。
（六）綜上所述，本件原告依買賣契約之法律關係，請求被告應
      給付貨款809,070 元及其遲延利息，並無理由，應予駁回
      ，其假執行之聲請亦失所附麗，應併予駁回。
參、反訴部分：
一、反訴原告主張：其因承攬東北角管理處之大里停車場工程，
    於92年5 月14日向反訴被告購買石材1 批，並給付訂金200,
    000 元。嗣反訴被告雖於92年6 月16、17、18、26日將石材
    簽約提供送驗之樣品，色澤明顯不符有瑕疵，東北角管理處
    及監造建築師均拒絕反訴原告使用。其僅簽收第1 次送抵現
    場之石材，當時就有表示砂岩部分可能會退貨，後來再送來
    之砂岩均拒絕受領。其曾發函催告反訴被告應儘速更換交付
    與樣品相符之砂岩，卻未獲置理，嗣其已另向他人購買砂岩
    施作。由於反訴被告交付之砂岩有瑕疵，並構成給付遲延，
    造成其承攬之大里停車場工程延宕無法如期完工，遭東北角
    管理處科處逾期完工之罰鍰656,598 元，並須雇工搬離留置
    現場之砂岩，支出運費126,105 元，受有損害，且原告遲延
    給付，依兩造契約亦應支付違約金756,000 元，經與反訴原
    告應付之貨款相抵銷，尚有1,413,083 元未受償，為此依民
    法第360 條、第227 條、第224 條規定及兩造契約約定，請
    求反訴被告如數給付等語。並聲明：（一）反訴被告應給付
    反訴原告1,413,083 元及自93年7 月3 日起至清償日止，按
    年息5﹪計算之利息；（二）願供擔保請准宣告假執行。
二、反訴被告則以：反訴原告向其訂購的是紫色砂岩，並非灰色
    砂岩，且反訴被告亦不知反訴原告與業主間原先已指定要使
    用灰色砂岩，故前開約定與之無涉。系爭石材均已送交反訴
    原告，其亦已全部受領完畢，雖然交付之紫色砂岩之成色與
    樣品略有不同，然石材所含之色澤深淺乃屬天然成分，並不
    構成瑕疵，所以反訴原告稱系爭砂岩有瑕疵並給付遲延等情
    事，並無理由。縱認其送交之砂岩確有前述瑕疵存在，並構
    成給付遲延，而應負損害賠償責任，然反訴原告請求之搬運
    費用，乃係其違法主張行使留置權所支出，不得向之請求；
    另兩造契約所約定之違約金，其性質應屬損害賠償總額之預
    定，故反訴原告就業主逾期罰款併予請求，有所重複，且該
    違約金之數額亦有過高，應予酌減。另反訴原告亦積欠石材
    貨款，其得主張抵銷，抵銷後若仍尚有應付之損害賠償數額
    ，亦主張就遭反訴原告留置而應予返還之砂岩行使同時履行
    抗辯權，請求為附條件之判決等語，資為抗辯。並聲明：（
    一）反訴原告之訴及假執行之聲請均駁回；（二）如受不利
    判決，願供擔保請准宣告免為假執行。
三、兩造不爭執之事實：引用本訴部分之記載。
四、得心證之理由：
    本件兩造爭執之處，乃在於：反訴原告是否已受領系爭砂岩
    之全部？就已受領之砂岩，反訴原告主張依民法第360 條及
    同法第227 條等規定行使損害賠償請求權，是否有理由？就
    未受領之砂岩，反訴原告主張反訴被告未依債之本旨為給付
    而拒絕付款，並請求給付遲延之損害賠償，是否有理由？系
    爭合約書所約定之違約金性質為何？若反訴原告有前述損害
    賠償及違約金請求權存在，其請求之損害賠償、違約金數額
    是否有理由（含違約金應否酌減）？反訴被告主張反訴原告
    應返還系爭砂岩，而為同時履行之抗辯，是否有理由？茲審
    酌如下：
（一）前開第1 至5 項兩造爭執之事項，因與本訴相同，爰引本
      訴部分所為之論述。是反訴原告對於反訴被告有940,098
      元之損害賠償及違約金債權存在，反訴被告則對反訴原告
      尚有329,620 元之貨款債權未受償，經相互抵銷後反訴被
      告尚應給付反訴原告610,478 元。
（二）反訴被告主張反訴原告應返還系爭砂岩，而為同時履行之
      抗辯，是否有理由？
      按所謂同時履行之抗辯，乃係基於雙務契約而發生，倘雙
      方之債務，非本於同一之雙務契約而發生，縱令雙方債務
      在事實上有密切之關係，或雙方之債務雖因同一之雙務契
      約而發生，然其一方之給付，與他方之給付，並非立於互
      為對待給付之關係者，均不能發生同時履行之抗辯（最高
      法院59年台上字第850 號判例意旨參照）。查本件反訴原
      告因主張對反訴被告有損害賠償及違約金債權存在，而就
      反訴被告卸置在工地現場之砂岩行使留置權，前開權利乃
      屬擔保物權，應於所擔保之債權消滅時始負返還之義務，
      與反訴原告所負前述金錢給付義務，並非本於同一雙務契
      約而發生，無對待給付之關係，是反訴被告為此部分之抗
      辯，並無理由而不足為採。
（三）綜上，本件反訴原告依不完全給付及契約約定之法律關係
      ，請求反訴被告應給付反訴原告610,478 元，及自93年7
      月3 日（即反訴原告於93年7 月2 日言詞辯論時擴張反訴
      聲明之翌日）起至清償日止，按年息5 ﹪計算之利息，核
      屬有據，應予准許。至其逾上開範圍之請求，則無理由，
      應予駁回。又兩造均陳明願供擔保，請准宣告假執行或免
      為假執行，就反訴原告勝訴部分，爰分別酌定相當之擔保
      金額准許之；至其敗訴部分假執行之聲請，則因訴之駁回
      而失所附麗，應予駁回。
肆、本件事證已臻明確，兩造其餘攻擊、防禦方法及舉證，核與
    判決結果無影響，爰不一一論列，併此敘明。
伍、訴訟費用之負擔：民事訴訟法第78條、第79條。
中　　華　　民　　國　　94　　年　　1 　　月　　26　　日
                  臺灣宜蘭地方法院民事庭
                      法　官　林翠華
正本與原本無異。
如對本判決上訴，須於判決送達後20日內向本院提出上訴狀 (須
附繕本)。
中　　華　　民　　國　　94　　年　　1　　月　　 27　　日
                      書記官　李明威
